【裁判字號】    98,上更(二),14
【裁判日期】    980403
【裁判案由】    違反藥事法
【裁判全文】
臺灣高等法院高雄分院刑事判決      98年度上更(二)字第14號
上  訴  人  臺灣高雄地方法院檢察署檢察官
上  訴  人
即  被  告  乙○○
                    （現於臺灣高雄第二監獄執行中）
選任辯護人  吳建勛律師
            陳慧錚律師
            梁宗憲律師
上  訴  人
即  被  告  甲○○
                    （現於臺灣高雄第二監獄執行中）
選任辯護人  黃進祥律師
            江順雄律師
            黃建雄律師
上列上訴人因被告等違反藥事法案件，不服臺灣高雄地方法院91
年度訴字第682 號中華民國94年2 月21日第一審判決（起訴案號
：臺灣高雄地方法院檢察署90年度偵字第14968 號、第21573 號
、91年度偵字第1529號、第3956號），提起上訴，判決後，經最
高法院第二次發回更審，本院判決如下：
    主  文
原判決關於乙○○、甲○○製造偽藥部分，暨定執行刑部分，均
撤銷。
乙○○共同連續製造偽藥，處有期徒刑參年貳月；如附表一所示
之物品沒收。
甲○○共同連續製造偽藥，處有期徒刑壹年陸月，減為有期徒刑
玖月；如附表一所示之物品沒收。
    事  實
一、乙○○（原名姚凱然）、甲○○均為彰化縣員林鎮大葉大學
    企業管理學系學生。乙○○明知未經行政院衛生署之核准，
    不得擅自製造偽藥，竟基於製造偽藥之概括犯意，於民國（
    下同）90年8 月間某日，向彰化縣員林鎮○○路之「上美儀
    器原料行」購買蒸發皿、刮杓、酒精燈、試管架、攪拌機、
    研磨機、石棉瓦、錐形瓶、燒杯、量杯、磅秤、活性碳等物
    ，作為製造愷他命（Ketamine）之機器、設備、原料，及另
    自90年9 月13日起，以每瓶單價140 元之代價，陸續向台南
    縣之「利佳行」（址設台南縣仁德鄉○○村○○路248 巷2
    號）不知情之負責人楊水瀨（另由檢察官為不起訴處分），
    購入規格為50MG /10ML（50公絲×10公撮）之「全痛寧」注
    射用麻醉劑（主要成分係液態愷他命，為手術用之麻醉劑）
    共計4100瓶後，即在彰化縣大村鄉○○路418 巷6 之3 號第
    403 室（下簡稱403 室）及位於彰化縣大村鄉○○路418 巷
    6 號303 室（下簡稱第303 室）租賃處，自行以攪拌機將「
    全痛寧」液體攪拌，再以蒸發皿、酒精燈、試管架、石棉瓦
    、錐形瓶、燒杯、量杯等器具燃燒加熱，待蒸餾成結晶後，
    再以研磨機研磨成粉末，另添加咖啡因（Caffeine）摻雜，
    並使用電子磅秤將愷他命稱重後利用筆管裝入2 號空膠囊內
    （每顆膠囊淨重約0.25公克）之方式，製造愷他命粉末及膠
    囊之偽藥。嗣於製造偽藥期間，乙○○因提煉製造時間過長
    ，即以每拆除全痛寧麻醉劑瓶蓋後倒入寶特瓶即給付2 元之
    酬勞，委請甲○○及劉俊宏（已判刑確定）前來幫忙。詎甲
    ○○及劉俊宏均明知未經行政院衛生署之核准，不得擅自製
    造偽藥，竟與乙○○共同基於製造偽藥愷他命之概括犯意聯
    絡，甲○○則自同年11月5 日起，劉俊宏自90年10月下旬某
    日起，參與製造愷他命工作，甲○○及劉俊宏2 人負責剪斷
    「全痛寧」之瓶蓋，將瓶內液體倒入寶特瓶內集中後，再倒
    入蒸發皿加以攪拌燒製，並看顧爐火及結晶情形，以防止愷
    他命晶體燒焦，最後再以杓子刮下結晶物（成粉狀）裝入膠
    囊內或直接販售予他人，其間，渠等共製造如下述數量之偽
    藥愷他命（即下列有關乙○○、李宇生販賣部分之數量）。
二、乙○○與李宇生（已判刑確定）均明知乙○○等人所製成之
    愷他命係屬偽藥【行政院於91年1 月23日與91年2 月8 日始
    分別將愷他命公告為第三級毒品或第三級管制藥品】，不得
    擅自販賣、運送、牙保，竟意圖營利，共同基於販賣偽藥之
    概括犯意聯絡，由乙○○自行或由具有犯意聯絡之李宇生以
    每顆愷他命膠囊130 元之價格，或逕以每公克粉末狀愷他命
    500 元之價格，販賣予下列不特定人牟利：
  (一)於90年9 月底某日，乙○○經由真實姓名不詳綽號「小白」
    之人介紹而認識許嘉明後，在高雄市○○路之木瓜牛奶店門
    外，以每顆130元之價格，販賣30顆愷他命膠囊予許嘉明，
    兩人當場完成交貨付款之交易。
  (二)於90年10月間，乙○○在其位於高雄市○○街85號之住處，
    連續以每公克粉狀愷他命500 元之價格，每次交易10公克之
    方式，先後販賣偽藥愷他命予許嘉明2 次，每次交易得款均
    為5,000 元。
  (三)於90年10月中旬某日晚間11時許，乙○○指示李宇生將其寄
    放在李宇生處之愷他命膠囊100 顆，運送至高雄市○○路之
    三信合作社附近交給友人蔡明龍，而販賣愷他命予蔡明龍，
    事後再由乙○○與蔡明龍親自結算貨款。
  (四)於90年10月底某日，李宇生介紹真實姓名年籍均不詳綽號「
    阿志」之人，在高雄市○○路附近之「大帑殿ＫＴＶ」內，
    與乙○○談妥以每顆愷他命膠囊130 元之交易價格，並訂購
    50顆愷他命膠囊後，約於1 星期後（即同年11月5 、6 日）
    晚間7 時許，乙○○即委請李宇生至其住處拿取愷他命膠囊
    ，負責運送至高雄市○○路高雄高工附近的「永和豆漿店」
    交貨給「阿志」，並收取貨款6,500 元，嗣李宇生約於同年
    11月10日再將貨款交給乙○○。
  (五)於90年11月20日，乙○○以遊覽車託運方式將愷他命粉末2
    包（1 包10公克、另1 包50公克）自彰化縣員林鎮寄運至高
    雄後，即委請李宇生前往「新昌遊覽公司」取貨，並指示其
    運送至高雄市○○路與七賢路附近「彩色巴黎泡沫紅茶店」
    ，將小包裝之愷他命（10公克）交給許嘉明，另將大包裝之
    愷他命（50公克）交給真實姓名不詳綽號「吉仔」之人，並
    分別向許嘉明及「吉仔」收取貨款5,000 元、2 萬5000元而
    完成買賣交易，待乙○○回到高雄後，李宇生再將貨款轉交
    給乙○○。
三、嗣經同案被告謝群寧於偵查中經檢察官同意依「證人保護法
    」規定減輕其刑，乃配合供出乙○○前開犯罪情事，再協助
    檢察官於90年11月23日查緝破獲本案。案經臺灣高雄地方法
    院檢察署檢察官積極佈線偵查後，報請臺灣高等法院高雄分
    院檢察署，共同指揮法務部調查局高雄縣調查站會同高雄市
    警察局刑警大隊、內政部警政署保安警察第五總隊第四大隊
    第四中隊、法務部調查局彰化縣調查站等單位人員，於90年
    11月23日，持搜索票分別在上揭第403 室、第303 室等處所
    ，當場分別查獲扣得如附表一所示之愷他命成品、「全痛寧
    」針劑、蒸發皿、刮杓、酒精燈、試管架、攪拌機、研磨機
    、石棉瓦、錐形瓶、燒杯、量杯、磅秤等製造愷他命之機器
    、設備、原料等物。
四、案經臺灣高等法院高雄分院檢察署發交及由該署檢察官與臺
    灣高雄地方法院檢察署檢察官共同指揮法務部調查局高雄縣
    調查站會同高雄市警察局刑警大隊、內政部警政署保安警察
    第五總隊第四大隊第四中隊聯合查獲移送，暨高雄市政府警
    察局苓雅分局移送臺灣高雄地方法院檢察署檢察官偵查起訴
    。
    理  由
壹、證據能力部分：
一、被告之自白，非出於強暴、脅迫、利誘、詐欺、疲勞訊問、
    違法羈押或其他不正之方法，且與事實相符者，得為證據。
    被告陳述其自白係出於不正之方法者，應先於其他事證而為
    調查，刑事訴訟法第156 條第1 項、第3 項定有明明文。本
    件被告乙○○抗辯其於調查局之陳述係受到調查員之威嚇、
    於偵訊時亦受到檢察官之威嚇云云。經查：
  (一)經本院上訴審傳訊證人即查獲本案之調查員徐正雄到庭證稱
    ：調查局一般在訊問嫌疑人時承辦人會在場且為主訊問人，
    我與被告乙○○不認識，是在逮捕的當天才第一次見到他；
    在製作筆錄或訊問、查獲過程中，我與葉清財檢察官都有跟
    他說叫他儘量配合，我們會幫他，但我不記得有跟乙○○講
    ，要配合才可以交保，製作調查筆錄時，我印象中只有請他
    父母到訊問室說服他承認做這些事情，因為他是被當場查獲
    的。我有告訴被告，他在我們這邊講一套，去到檢察官那裡
    又講一套，檢察官是否有其他考量，是否會向法院聲請羈押
    ，被告要自己考量；在被告羈押借提時並沒很大聲的兇被告
    ，也沒有跟被告說如果沒有照著掌握的東西去承認的話，就
    永遠都別想交保的話，更沒有向被告威嚇若不承認的話，要
    聲請送強制工作，因聲請被告送強制工作並不是我們的職權
    ；當時被告父親跟情治機關有淵源，我們從彰化帶被告回來
    ，他父親第一時間就到了等語（見本院上訴卷(三)第61～63頁
    ）。依證人徐正雄上開證述，尚無法證實被告有受到威嚇之
    情形，參以本案被告是當場被查獲，並於上揭第403 室、第
    303 室等處所，當場分別查獲扣得如附表一所示之愷他命成
    品、「全痛寧」針劑、蒸發皿、刮杓、酒精燈、試管架、攪
    拌機、研磨機、石棉瓦、錐形瓶、燒杯、量杯、磅秤等製造
    愷他命之機器、設備、原料等物，事證已甚明確，衡情調查
    員應無再冒風險威嚇被告之必要，是被告乙○○所辯受調查
    員威嚇一情，尚屬無據。
  (二)至於被告乙○○另抗辯於偵訊時亦受到檢察官之威嚇一節，
    查經本院上訴審當庭播放90年11月24日之偵訊錄音帶勘驗，
    其結果如下：(1)檢察官製作偵訊筆錄自第67頁反面問題：檢
    察官問：BMW 車是製K 他命獲利所購？被告回答不是；檢察
    官問：為何不是？被告答稱：不是，買原料就花了30幾萬元
    ，實際所得只剩10幾萬元後，有「喀」一聲之後，錄音帶有
    1 、2 秒鐘是繼續錄音狀態，但沒有任何聲音，之後聲音較
    「喀」聲之前的聲音為大；檢察官問：怎麼樣？被告回答：
    是，檢察官再問：怎麼樣？這部車是不是用販賣K 他命所得
    利潤購買？被告答稱：一部分是。(二)檢察官訊問之語氣平和
    ，清楚堅定，沒有以言詞威嚇之情形。此有本院上訴審94年
    8 月15日準備程序所作之勘驗筆錄可稽（見本院上訴審卷(一)
    第224 ～225 頁）。由上開勘驗結果觀察，檢察官偵訊被告
    時僅就被告所駕駛之BMW 自小客車是否為犯罪所得一情追問
    ，並未就被告具體涉案情節訊問，衡情檢察官實無威嚇被告
    之必要；參以被告於訊問時雖先否認該車是用販賣K 他命所
    得利潤購買，嗣亦僅承認一部分資金是販賣K 他命所得利潤
    。惟被告接受訊問時，或先否認犯行，嗣承認犯行，另有先
    承認犯行，之後又翻異前供，然不能因被告先否認犯行，即
    謂其事後坦承犯行之供述是出於威嚇或不正方法取供。本件
    並無證據足認檢察官訊問被告乙○○時有施以威嚇手段，被
    告乙○○以前詞抗辯，委無足採，
  (三)綜上所述，既查無證據足認調查局訊問或檢察官偵訊被告乙
    ○○時，有何強暴、脅迫、利誘、詐欺、疲勞訊問、違法羈
    押或其他不正之方法，且被告乙○○所述亦與事實相符，其
    上開陳述自得為證據。
二、按「檢察官、檢察事務官、司法警察官或司法警察逮捕被告
    、犯罪嫌疑人或執行拘提、羈押時，雖無搜索票，得逕行搜
    索其身體、隨身攜帶之物件、所使用之交通工具及其立即可
    觸及之處所。」、「檢察官、檢察事務官、司法警察官或司
    法警察，雖無搜索票，得逕行搜索住宅或其他處所：(一)因逮
    捕被告、犯罪嫌疑人或執行拘提、羈押，有事實足認被告或
    犯罪嫌疑人確實在內者。(二)因追躡現行犯或逮捕脫逃人，有
    事實足認現行犯或脫逃人確實在內者。(三)有明顯事實足信為
    有人在內犯罪而情形急迫者。」、「檢察官於偵查中確有相
    當理由認為情況急迫，非迅速搜索，24小時內證據有偽造、
    變造、湮滅或隱匿之虞者，得逕行搜索，或指揮檢察事務官
    、司法警察官或司法警察執行搜索，並層報檢察長」、「前
    二項搜索，由檢察官為之者，應於實施後3 日內陳報該管法
    院；由檢察事務官、司法警察官或司法警察為之者，應於執
    行後3 日內報告該管檢察署檢察官及法院。法院認為不應准
    許者，得於3 日內撤銷之」、「搜索經受搜索人出於自願性
    同意者，得不使用搜索票。但執行人員應出示證件，並將其
    同意之意旨記載於筆錄」，90年1 月12總統令修正公布於同
    年7 月1 日施行之刑事訴訟法第130 條、第131 條、第131
    條之1 規定甚明。經查，91年11月23日21時10分許，被告乙
    ○○手持1 包愷他命白色粉末，自第303 室走下樓後為警發
    現當場逮捕，被告乙○○帶同檢調人員至第403 室之租住處
    執行搜索，查扣電腦主機、印表機、掃描器、切割器、偽鈔
    圖檔等印製偽鈔之機具設備及偽鈔半成品等物，惟未發現製
    造愷他命等犯罪證物，經被告乙○○主動帶同檢警人員至第
    303 室執行搜索後，查獲製造愷他命等犯罪證物等情，業經
    被告乙○○供明在卷，核與證人葉水樹證述之情節相符，是
    上開搜索之順序應係先搜索第403 室後，再搜索第303 室。
    而上開搜索均已逾搜索票所載之有效期間，有該搜索扣押筆
    錄各1 份在卷足稽，雖檢調人員主張當時就第303 室係以附
    帶搜索為之，而就第403 室係以緊急搜索行之云云，然查：
    (1)以現行犯逮捕被告乙○○當時，並非在第303 室門口前，
    而係在彰化縣大村鄉○○路418 巷6 之3 號與6 號間之相連
    廣場，且該二棟建物距離約有30公尺遠，此據證人葉水樹證
    述在卷，並有上開建物照片及位置圖附卷可參，是以被告乙
    ○○被逮捕之位置予以研判，該第303 室已非其可立即觸及
    之處所，故檢調人員搜索第303 室，核與附帶搜索之要件不
    符，且就上開搜索扣押筆錄觀之，並無同意搜索之記載，亦
    不符合同意搜索之要件。(2)然以當時狀況而言，檢調人員於
    執行逮捕行動前，並無法掌握被告乙○○製造愷他命之處所
    ，若未迅速搜索第303 室，該處所藏放之愷他命及其製造器
    具應有被湮滅或隱匿之虞，故檢察官指示警調人員所為該部
    分之搜索，應合於刑事訴訟法第131 條第2 項之規定。惟檢
    察官卻未於搜索後3 日內向法院陳報資料，是其所踐行之搜
    索程序仍與該條第3 項之規定未符。(3)又就執行第403 室搜
    索而言，檢調人員於搜索該處所前，即先後逮捕被告劉俊宏
    、甲○○，且當時已封鎖現場，並已確定第403 室內無人，
    此據證人即執行搜索之人員翁仲義證述明確，當時應無證據
    有被偽造、變造、湮滅或隱匿之急迫情況存在，核與刑事訴
    訟法第131 條第2 項規定之緊急搜索要件不符，況檢察官於
    緊急搜索後，亦未見其於執行後3 日內有向法院事後陳報。
    準此，本件於第303 室及第403 室扣案之上開愷他命等證物
    ，於取得程序上顯有瑕疵，應可認係非法搜索所取得之證據
    。
三、惟按除法律另有規定外，實施刑事訴訟程序之公務員因違背
    法定程序取得之證據，其有無證據能力之認定，應審酌人權
    保障及公共利益之均衡維護，此為刑事訴訟法第158 條之4
    所明定。因違反法定程序取得之證據，應否予以排除，必須
    考量容許其作為認定事實之依據，是否有害於公平正義。倘
    依憲法所揭示之基本精神，就個案違反法定程序情節、犯罪
    所生危害等事項綜合考量結果，尤以蒐集非供述證據之過程
    違背法定程序，因證物之型態並未改變，故認以容許其作為
    認定事實之依據，始符合審判之公平正義及公共利益，而不
    予排除，自不能指為違法（最高法院92年度台上字第4455號
    刑事判決參照）。又刑事訴訟，係以確定國家具體之刑罰權
    為目的，為保全證據並確保刑罰之執行，於訴訟程序之進行
    ，固有許實施強制處分之必要，惟強制處分之搜索、扣押，
    足以侵害個人之隱私權及財產權，若為達訴追之目的而漫無
    限制，許其不擇手段為之，於人權之保障，自有未周，故基
    於維持正當法律程序、司法純潔性及抑止違法偵查之原則，
    實施刑事訴訟程序之公務員不得任意違背法定程序實施搜索
    、扣押；至於違法搜索扣押所取得之證據，若不分情節，一
    概以程序違法為由，否定其證據能力，從究明事實真相之角
    度而言，難謂適當，且若僅因程序上之瑕疵，致使許多與事
    實相符之證據，無例外地被排除而不用，例如案情重大，然
    違背法定程序之情節輕微，若遽捨棄該證據不用，被告可能
    逍遙法外，此與國民感情相悖，難為社會接受，自有害於審
    判之公平正義，因此，對於違法搜索所取得之證據，為兼顧
    程序正義及發現實體真實，應由法院於個案審理中，就個人
    基本人權之保障及社會安全之維護，依比例原則及法益權衡
    原則，予以客觀之判斷，亦即應就「(1)違背法定程序之程度
    。(2)違背法定程度時之主觀意圖（即實施搜索扣押之公務員
    是否明知違法並故意為之）。(3)違背法定程序時之狀況（即
    程序之違反是否有緊急或不得已之情形）。(4)侵害犯罪嫌疑
    人或被告權益之種類及輕重。(5)犯罪所生之危險或實害。(6)
    禁止使用證據對於預防將來違法取得證據之效果。(7)偵審人
    員如依法定程序，有無發現該證據之必然性。(8)證據取得之
    違法對被告訴訟上防禦不利益之程度等情狀予以審酌，以決
    定應否賦予證據能力」（最高法院92年度台上字第2574號刑
    事判決可資參照）。基此，本件檢調人員於第303 室、第40
    3 室執行搜索雖不符合「附帶搜索」、「緊急搜索」及「自
    願性同意搜索」之情況，惟當時於逮捕被告乙○○後，檢察
    官因係認為當時情況急迫，倘於時間上有所遲延，扣案之製
    造愷他命相關證據恐遭湮滅，而將無法順利查獲被告乙○○
    之製造愷他命犯行，方指揮警調人員搜索第303 室，且該製
    造愷他命之處所，亦係被告乙○○主動供出後帶同檢調人員
    前往查獲，足見執行搜索之檢調人員主觀上並無違法之意圖
    ，又於搜索第403 室時，雖已逾搜索票之有效時間，然當時
    檢調人員持搜索票已在現場埋伏守候多時，且被告乙○○被
    逮捕後係其自行開門配合檢調人員進入搜索，並無強迫情形
    ，業經證人翁仲義證述明確，足見本件搜索乃在乙○○自願
    下同意之搜索，僅因搜索扣押筆錄漏未將其同意之意旨記載
    於筆錄，而有程序上之瑕疵，然衡諸檢調人員所使用之手段
    乃屬溫和，侵害被告權益及違背法令之情節均非嚴重；參以
    本件搜索所蒐集者為非供述性之證據，並未改變證物之型態
    而影響上開扣案證物之可信性，且當時之情形確屬緊急，如
    予封鎖現場後再聲請搜索票進行搜索，仍可查獲該等扣案證
    據，並據證人葉水樹陳明在卷，是依法定程序，亦應有發現
    該證據之必然性，對被告訴訟上之防禦權並無妨礙，故本院
    審酌檢調人員非法搜索對於被告人權所造成之損害尚屬輕微
    ，然被告製作偽鈔及偽藥之犯罪情節對公共利益所生危害鉅
    大，若認此程序之輕微瑕疵即可將該取得之證據排除不用，
    顯與比例原則相違，法益輕重失衡，因此本件搜索所扣押之
    物自仍應具有證據能力。
貳、實體部分：
一、被告乙○○、甲○○共同製造偽藥愷他命部分：
    訊據上訴人即被告乙○○、甲○○對於製造偽藥愷他命之事
    實均坦承不諱。惟被告甲○○辯稱：我當時不知道愷他命是
    什麼云云。經查：
  (一)被告乙○○、甲○○對於前揭時地以將全痛寧麻醉劑液體倒
    入蒸發皿加以攪拌燒製成結晶物後，再刮下結晶物研磨成粉
    末狀，分裝填入膠囊內方式，製造愷他命粉末及膠囊；而渠
    等用以製造愷他命之「全痛寧」注射液4100瓶，均係被告乙
    ○○自90年9 月13日起向「利佳行」負責人楊水瀨以每瓶14
    0 元之價格購買等事實，迭據渠等於調查、偵訊及原審審理
    中均坦承不諱。又扣案之膠囊內白色粉末，經送請行政院衛
    生署藥物食品檢驗局檢驗結果，均檢出愷他命（Ketamine）
    及Caffeine等成分，有該局91年1 月28日藥檢壹字第910115
    2 號檢驗成績書在卷可稽（見偵二卷第252 頁），而上開成
    分應以藥品管理，且該白色粉末係以購入Ketami neInjecti
    on 50MG/10ML（即全痛寧）注射用針劑，經攪拌、加熱、蒸
    餾、結晶、研磨等加工程序製成，該等加工程序，已屬藥品
    製造之行為，故該藥品應屬未經核准擅自製造之偽藥等情，
    亦經行政院衛生署以91年2 月4 日衛署藥字第0910004257號
    函述綦詳（見偵二卷第253 頁）。此外，復有扣案如附表三
    所示之愷他命及製造器具等物品及卷附通訊監察譯文表可資
    佐證（見偵二卷第9 ～19頁、第20～29頁、第93～101 頁、
    第103 ～111 頁、第86～89頁、第154 ～158 頁、第163 ～
    166 頁），足認被告乙○○、甲○○之自白核與事實相符，
    渠等確有將「全痛寧」液體加熱燒製成結晶物，再研磨成粉
    末分裝填入膠囊，而製造愷他命粉末及膠囊之行為，應堪認
    定。
  (二)被告乙○○及其辯護人前此雖辯稱被告等僅將全痛寧注射液
    加熱後將水份蒸發，而取得結晶物粉末分裝填入膠囊內，並
    未改變成分，應非屬製造偽藥行為云云。惟查：
  1.按藥品經檢驗有未經核准，擅自製造或將他人產品抽換或摻
    雜者，均屬藥事法所稱之偽藥，藥事法第20條第1 、3 款定
    有明文。再按刑事法上所謂製造，乃指利用人為控制或加工
    之方法，變異原客體之外觀或實質內容，而產生不同於原客
    體之成品之行為。又藥品製造，應將其成分、規格、性能、
    製法之要旨，檢驗規格與方法及有關資料或證件，連同原文
    和中文標籤、原文和中文仿單及樣品，並繳納費用，申請中
    央衛生主管機關查驗登記，經核准發給藥品許可證後，始得
    製造，且藥物製造，非領有工廠登記證者，不得為之，藥事
    法第39條第1 項、第57條第1 項分別著有明文。又行政院於
    91年1 月23日始以台91法字第0910001605號公告愷他命為第
    三級毒品，另依管制藥品管理條例第3 條第2 項之規定，於
    91年2 月8 日以院台衛字第0910005385號公告愷他命為第三
    級管制藥品，本案在愷他命尚未列入第三級毒品或第三級管
    制藥品管理前，如未經許可即擅自製造，應認屬藥事法第20
    條第1 款之偽藥，業經行政院衛生署管制藥品管理局以91年
    11月29日管證字第112128號函述在卷（見原審卷(二)第119 頁
    ），合先敘明。
  2.被告乙○○、甲○○與劉俊宏以購入之全痛寧注射用針劑，
    經攪拌、加熱、蒸餾、結晶、研磨等加工程序製成愷他命粉
    末，該等加工程序，即屬藥品製造之行為，業經藥品主管機
    關即行政院衛生署以91年2 月4 日衛署藥字第0910004257號
    函述如前，且扣案之膠囊內白色粉末，經送請行政院衛生署
    藥物食品檢驗局檢驗結果，亦檢出愷他命成分以外之Caffei
    ne成分，有該局91年1 月28日藥檢壹字第9101152 號檢驗成
    績書在卷可稽，已如前述，而全痛寧注射劑之主要成分雖為
    愷他命，有行政院衛生署藥品許可證在卷可參，然依行政院
    衛生署藥品許可登記資料，核准之愷他命麻醉劑成分之藥品
    許可證為液態注射劑，並未有膠囊劑。再參酌本院93年度上
    訴字第582 號刑事判決就與本案類同之製造偽藥行為，就具
    體案情「將液態愷他命倒入鐵盤中待乾燥結晶後，將結晶物
    刮除並研磨為粉末狀，而成為愷他命膠囊，是否屬於藥事法
    第82條所稱之『製造』偽藥之行為？」，經函詢結果，據行
    政院衛生署管制藥品管理局以93年9 月22日管證字第093000
    8954號函覆略謂：「..... 來函所稱Ｋ他命法定名稱係指愷
    他命（Ketamine），行政院於91年1 月23日與91年2 月8 日
    分別公告為第三級毒品或第三級管制藥品。經查行政院衛生
    署之藥品許可證登記資料，核准之愷他命製劑皆為液態之注
    射液，【未有膠囊劑型，將液態愷他命乾燥結晶，粉末填入
    空膠囊或混合其他藥品成分為膠囊應屬製造行為】，如發生
    於行政院公告其為第三級毒品後，即涉違反『毒品危害防制
    條例』。如係發生於行政院公告其為第三級毒品前，應屬藥
    事法第82條『製造』偽藥行為」等語明確，此有本院上開刑
    事判決書及行政院衛生署管制藥品管理局93年9 月23日函稿
    在卷可參（見原審卷(五)第56～63頁）。是被告乙○○、甲○
    ○等擅自製造「粉末膠囊劑型」之愷他命行為，應屬藥事法
    第20條第1 款所稱未經核准擅自製造之偽藥無訛。況被告被
    告乙○○、甲○○與劉俊宏等並未取得行政院衛生署核發之
    藥品許可證，即擅自以將液態愷他命加熱乾燥並研磨為粉末
    ，再填入膠囊之方式，製造未經行政院衛生署核准之愷他命
    膠囊及粉末，渠等改變藥品經主管機關所許可之型態，變更
    製程以及濃度，該物品所呈現之態樣業已不同，若該行為並
    非製造，又何須購置工具加以攪拌、加熱、蒸餾、結晶、研
    磨？故被告乙○○、甲○○與劉俊宏將原為液體型態之全痛
    寧注射劑，經由加工方法，變易為粉末膠囊劑型之物，即屬
    製造偽藥之犯行，洵堪認定。準此，被告乙○○及辯護人所
    辯前開行為非屬製造偽藥之行為云云，顯不足採取。至於被
    告乙○○另辯稱：伊未添加Caffeine（咖啡因）成分乙節，
    經查現場所扣得之物品中，即有咖啡因450 公克（即附表一
    編號36號之物），是如被告乙○○未曾添加Caffeine（咖啡
    因），則現場為何有咖啡因450 公克之物？被告乙○○上開
    所辯，顯屬卸責之詞，亦不足為採。
  (三)至於被告甲○○辯稱：伊不知製造之物係愷他命云云。然查
    ，「除有正當理由而無法避免者外，不得因不知法律而免除
    刑事責任。但按其情節，得減經其刑。」刑法第16條定有明
    文。是依我國法令規定，國民均有知法之義務，不得因不知
    法律而免除其刑；再者，被告甲○○二人共同參與製造偽藥
    時，均已知道所製造之物係愷他命等情，業據被告乙○○於
    本院前審審理中以證人身分證述明確（見本院上更(一)卷(一)第
    231 頁），況以被告甲○○案發當時，均已有大學之教育程
    度，豈有不聞不問而不知該等藥劑係何物之理？是被告甲○
    ○上開所辯，亦無可取。
  (四)綜上各節，被告乙○○、甲○○有共同製造偽藥之行為，事
    證明確，渠等此部分之犯行均堪以認定。
二、被告乙○○共同販賣偽藥部分：
  (一)訊據上訴人即被告乙○○對於前揭連續販賣愷他命之事實，
    除否認上開販賣愷他命予綽號「阿志」者外，其餘部分業據
    其於偵查、原審及本院審理時供承不諱，且互核相符，復有
    扣案如附表一所示愷他命及製造愷他命之器具足資佐證（見
    偵二卷第9 ～19頁、第20～29頁、第93～101 頁、第103～
    111 頁），及中國信託商業銀行91年2 月26日中信銀民字第
    9111820009號函附乙○○存款帳戶之往來明細資料、合作金
    庫銀行三民分行91年3 月1 日合金三民存字第0910000912號
    函附乙○○活儲帳戶之存款往來明細表在卷資為佐憑（見偵
    二卷第299 ～307 頁、第309 ～313 頁），足認被告乙○○
    此部分之自白核與事實相符。
  (二)被告乙○○固於本院審理中就上開事實二、之(四)販賣愷他命
    予綽號「阿志」部分，翻異前供改稱：並無印象有賣愷他命
    予「阿志」云云。惟該部分事實，除據其於偵查及原審初次
    訊問時供述屬實外，並據同案被告李宇生於偵查中供述：「
    90年10月底（詳細時間記不清楚）某日晚間9 點多，我約朋
    友綽號叫『阿志』與乙○○及我3 人在高雄市○○路附近的
    『大帑殿ＫＴＶ』見面，乙○○與『阿志』直接談妥愷他命
    交易價格，即粉末狀愷他命每公克500 元，膠囊狀愷他命每
    顆130 元，『阿志』表示要先試貨，當場向乙○○訂購膠囊
    狀愷他命50顆，共計6,500 元並約定1 星期後交貨；90年11
    月5 、6 日間某日晚上7 點多，乙○○要我到他家中，他拿
    了1 包綠白色膠囊裝愷他命給我，要我交給『阿志』，我即
    騎車到高雄市高雄高工附近的『永和豆漿店』前將愷他命交
    給『阿志』。隔了2 、3 天後，『阿志』才將6,500 元貨款
    給我，我再將貨款送到高雄市○○路的某鵝肉攤上交給乙○
    ○」等語明確（見偵二卷第202 頁、第275 頁反面），且被
    告乙○○當時並有拿200 元給李宇生加油，亦經同案被告李
    宇生供明在卷，參以被告乙○○於原審審理時亦自承曾在前
    開ＫＴＶ與「阿志」談過交易之情事，足認同案被告李宇生
    前揭供述情節應非子虛，應可採憑，被告乙○○事後否認該
    次販賣愷他命予「阿志」犯行云云，核與事實不符，不足採
    信。
  (三)又被告乙○○自行製造偽藥愷他命後，再販賣予他人，即係
    以較低價格購入全痛寧注射用針劑，經加工製造為粉末膠囊
    劑型之物後出售，其間必有成本及差價之考量，否則無須大
    費周章另僱用被告甲○○及劉俊宏參與製造，並冒被查緝之
    風險而為此等違法行為，是被告乙○○販賣偽藥應有營利之
    意圖，已甚灼然。
  (四)同案被告李宇生除幫被告乙○○運送愷他命予買主外，復為
    乙○○運送交付愷他命及代收交易愷他命之價款後轉交被告
    乙○○，顯已共同參與被告乙○○販賣愷他命構成要件行為
    之實施。
  (五)綜上所述，被告乙○○與同案被告李宇生有上開販賣偽藥之
    犯行堪以認定。
參、論罪科刑部分
一、查被告等人行為後，愷他命（Ketamine）業經行政院於91年
    1 月23日以台91法字第0910001605號公告為第三級毒品，而
    製造或販賣第三級毒品者，依92年7 月9 日修正公布並於93
    年1 月9 日生效施行之毒品危害防制條例第4 條第3 項規定
    ，係處5 年以上有期徒刑，得併科新臺幣5 百萬元以下罰金
    。經比較毒品危害防制條例及藥事法之規定，以藥事法之規
    定有利於被告，依修正後刑法第2 條第1 項前段規定，自應
    適用有利於被告之藥事法規定論處。又被告等人行為後，藥
    事法業於93年4 月21日修正後由總統公布實施，並於同年月
    23日生效，修正前藥事法第82條第1 項其法定最高刑度為7
    年以下有期徒刑，得併科新臺幣15萬元以下罰金；而修正前
    藥事法第83條第1 項規定，其法定最高刑度為5 年下有期徒
    刑，得併科新臺幣10萬元以下罰金，惟修正後藥事法第82條
    第1 項其法定最高刑度提高為10年以下有期徒刑，得併科新
    臺幣1 千萬元以下罰金；而修正後藥事法第83條第1 項其法
    定最高刑度提高為7 年以下有期徒刑，得併科新臺幣5 百萬
    元以下罰金。經比較新舊法後，以行為時之舊法較有利於被
    告，依修正後刑法第2 條第1 項前段規定，自應適用最有利
    於被告之舊法，即修正前藥事法第82條、第83條之規定，合
    先敘明。
二、核被告乙○○、甲○○共同製造偽藥愷他命所為，均係犯修
    正前藥事法第82條第1 項之製造偽藥罪。被告乙○○、甲○
    ○與已判刑確定劉俊宏就上開製造偽藥犯行間，互有犯意聯
    絡及行為分擔，均應論以共同正犯（按被告行為後，95年7
    月1 日修正施行之刑法第28條由「二人以上共同實施犯罪之
    行為者，皆為正犯」，修正為「二人以上共同實行犯罪之行
    為，皆為正犯」，即已限縮於共同實行犯罪行為者始成立共
    同正犯，排除陰謀犯、預備犯共同正犯，是新舊法就共同正
    犯之範圍因此有所變動，自屬行為後法律有變更，而非僅屬
    文字修正，因而比較新舊法結果，固以新法較被告有利，但
    為免與上開實體法條分割適用，經整體綜合比較後，仍以被
    告行為時之法律為據）。又被告乙○○、甲○○先後多次製
    造偽藥行為，時間緊接，手法相同，觸犯構成要件相同之罪
    名，顯係基於概括犯意為之，應依修正前刑法第56條連續犯
    之規定，論以一罪，並加重其刑（被告行為後，刑法第56條
    之連續犯之規定，業已刪除，此刪除雖非犯罪構成要件之變
    更，但顯已影響行為人刑罰之法律效果，自屬法律有變更，
    茲比較刪除連續犯後之規定，則被告先後多次犯行，各均獨
    立，應各別論罪後併合處罰，自較原刑法以連續犯處斷為重
    ，比較新、舊法結果，仍應適用較有利於被告之行為時法律
    即修正前刑法第56條，而論以連續犯）。
三、另核被告乙○○販賣偽藥愷他命所為，係犯修正前藥事法第
    83條第1 項之販賣偽藥罪。被告乙○○與已判刑確定李宇生
    間就上開二、之(三)、(四)、(五)犯行，互有犯意聯絡及行為分擔
    ，均為共同正犯（按被告行為後，95年7 月1 日修正施行之
    刑法第28條由「二人以上共同實施犯罪之行為者，皆為正犯
    」，修正為「二人以上共同實行犯罪之行為，皆為正犯」，
    即已限縮於共同實行犯罪行為者始成立共同正犯，排除陰謀
    犯、預備犯共同正犯，是新舊法就共同正犯之範圍因此有所
    變動，自屬行為後法律有變更，而非僅屬文字修正，因而比
    較新舊法結果，固以新法較被告有利，但為免與上開實體法
    條分割適用，經整體綜合比較後，仍以被告行為時之法律為
    據）。又被告李宇生除幫被告乙○○運送交付愷他命予買主
    外，復為乙○○介紹買主及代收價款，其顯已共同參與被告
    乙○○販賣愷他命構成要件行為之實施，其所為運送、牙保
    之低度行為，應為共同販賣之高度行為所吸收，公訴意旨認
    被告李宇生僅成立幫助販賣、運送及牙保偽藥罪嫌，尚有未
    恰，然因適用法條之款項相同，自無變更起訴法條之必要，
    併予敘明。被告乙○○、李宇生先後多次販賣偽藥犯行，時
    間緊接，觸犯構成要件相同之罪名，顯係基於概括犯意反覆
    為之，應依連續犯之規定，以一罪論並加重其刑（被告行為
    後，刑法第56條之連續犯之規定，業已刪除，茲比較新、舊
    法結果，仍應適用較有利於被告之行為時法律即修正前刑法
    第56條，而論以連續犯）。另被告乙○○製造偽藥愷他命後
    ，持之販賣以牟利，所犯連續製造偽藥與販賣偽藥兩罪間，
    具有方法、目的之牽連關係，應依修正前刑法第55條規定，
    從一重之連續製造偽藥罪處斷（修正後之刑法業已刪除第55
    條關於牽連犯之規定，本件被告乙○○所犯上開各間，互有
    方法目的之牽連犯關係，依修正前即被告行為時之規定，應
    從一重處斷；而依修正後之刑法既已刪除牽連犯之規定，則
    所犯上述各罪應依數罪併罰之規定分論併罰。比較新舊法之
    規定，被告行為後之新刑法並無較有利之情形，應適用行為
    時即修正前刑法第55條規定論以牽連犯，從一重處論）。
四、原審論處被告乙○○、甲○○等2 人罪刑，固非無見。惟查
    ：(一)原判決認定被告乙○○另有自行販賣愷他命予不詳之人
    ，而獲利50萬元之犯行（即原判決事實欄四(七)所示之犯罪事
    實），及認定被告乙○○並有於90年10月間某日，在高雄市
    ○○路之美少女ＫＴＶ，自行販賣愷他命給真實姓名不詳已
    成年之「王經理」，得款7,000 元之販賣行為（即原判決四
    (五)所示犯罪事實）等部分，因不能證明被告乙○○確有此等
    部分販賣偽藥之行為（理由詳後述），原審併認被告乙○○
    有此部分被訴販賣偽藥之犯行，即有未恰；(二)如附表二編號
    23至29部分之物，不能證明與本案製造、販賣偽藥有何關聯
    ，原審併予宣告沒收，亦有未當。被告乙○○上訴意旨否認
    有上開事實二之(四)於90年10月底某日，販賣愷他命膠囊予「
    阿志」之行為，並以原審量刑過重；被告甲○○以其不知所
    製造者為愷他命，且原審量刑過重，而均指摘原判決此等部
    分不當，雖均無理由，但檢察官以原審量刑過輕，而均指摘
    原判決不當，則為有理由（被告乙○○製造偽藥，原審及本
    院雖均處有期徒刑3 年2 月，但有如上述，本院未認定被告
    乙○○有販賣愷他命予綽號「阿志」者，所認定被告販賣偽
    藥之事實減少），且原判決又有上開可議部分，自應由本院
    將原判決關於被告乙○○、甲○○製造偽藥部分暨應執行刑
    部分，均撤銷改判。爰審酌被告乙○○為大葉大學企管系學
    生，正值年輕，竟不思戮力求學，在政府三申五令嚴禁製造
    愷他命偽藥之情況下，猶決意鋌而走險，貪圖私利，不思以
    正當途徑獲取金錢，竟在學生宿舍內，大量製造偽藥販售牟
    利，且製造之愷他命數量非少，並與李宇生共同販賣予不特
    定之人使用，將愷他命流入市面，供藥物濫用者吸食，造成
    他人身心嚴重戕害，其行為危害社會秩序並損及國民身心健
    康甚鉅，且除其自己涉入犯行外，更教導、指示較其年輕涉
    世未深之學弟參與其間，至累及他人，惡性尤屬重大，惟考
    量被告家境尚稱優渥，衣食無缺，其會淪落至此皆因結交損
    友，貪圖享樂，不知把持，利令智昏，另審酌其自案發後至
    審理中已有所悔悟，師長雖對被告行為感到痛心，但並未因
    此拒絕接納被告，被告正值青年，貪圖享樂，受人引誘而為
    犯罪，兼慮及其犯罪原因、家庭因素及其犯後態度等一切情
    狀，及參酌檢察官具體求刑，量處有期徒刑3 年2 月。又審
    酌被告甲○○亦為大葉大學之企管系學生，於行為時尚未成
    年，且與被告乙○○為學長、學弟關係，其等一時思慮未週
    ，因受學長被告乙○○之利誘，從事被告乙○○所指示製造
    偽藥，助長藥物濫用者吸食風氣，戕害國民之身心健康，固
    屬不智，然觀被告甲○○均無犯罪前科紀錄，足見其等素行
    尚屬良善，且其僅係負責剪瓶子、看顧爐火等工作，製造之
    時間均不長，且扣案之製造偽藥之器具及材料，均係被告乙
    ○○所提供，並非被告甲○○所有，並參以渠等亦未共同參
    與販賣偽藥犯行，顯見被告甲○○涉案情節非深，且犯罪後
    均坦承犯行，更有悔悟之意等一切情狀，量處有期徒刑1 年
    6 月。又被告甲○○犯罪時間均在96年4 月24日以前，依中
    華民國96年罪犯減刑條例第2 條第1 項第3 款之規定，應就
    宣告刑行期減二分之一即為有期徒刑9 月。
五、宣告沒收部分：
 (一) 按藥事法第88條規定（按本條並未修正），依本法查獲供製
    造、調製偽藥之器材，不問屬於犯人與否，沒收之，此採義
    務沒收主義，自應優先適用上開規定予以宣告沒收。是扣案
    如附表一所示之物品（編號9 、49、50號除外），均係供被
    告乙○○等人製造偽藥所用之器具及材料，業據其等供述在
    卷，應依藥事法第88條之規定宣告沒收。又扣案如附表一所
    示編號9 、49、50號之已製造完成之愷他命成品，則屬被告
    乙○○所有且為因犯罪所得之物，業據其供明在卷，爰併依
    刑法第38條第1 項第3 款諭知沒收。至因送鑑耗損之愷他命
    膠囊（因膠囊於送鑑時已破碎，故無法確定數量），既已滅
    失，自無庸再予宣告沒收之必要；又藥事法對於偽藥並無禁
    止持有之規定，故偽藥並非屬違禁物，均附此敘明。
 (二) 至於扣案如附表二所示之物品，其中編號1 、9 之安非他命
    吸食器、大麻種子，不能證明與本件製造偽藥有何關聯；其
    餘之部分亦難認與本件製造、販賣偽藥之犯行有關，故均不
    併予宣告沒收，併予敘明。又公訴意旨認被告乙○○以販賣
    偽藥所得，購買車號DG-3105 號紅色ＢＭＷ自小客車云云，
    惟據被告乙○○堅詞否認有以犯罪所得購得上開車輛，且無
    證據可資證明上開車輛係其以販賣偽藥不法所得購得，爰不
    予宣告沒收，附此敘明。
肆、不另為無罪之諭知部分：
一、就起訴書第七項之(二)部分：公訴意旨認被告乙○○於製造愷
    他命時，另加入鹽及葡萄糖粉末等雜物，約計350 公克混充
    加量，故總計為2400公克云云。然查，訊據被告乙○○否認
    於製造愷他命時加入鹽及葡萄糖粉末等雜物混充重量，且扣
    案之愷他命膠囊，經送請行政院衛生署藥物食品檢驗局檢驗
    結果，僅檢出愷他命（Ketamine）及咖啡因（Caffeine）成
    分，有該局91年1 月28日藥檢壹字第9101152 號檢驗成績書
    在卷可稽，並未檢出有鹽及葡萄糖粉末等雜物摻入，足見被
    告乙○○上開所辯，尚堪採信，是公訴意旨認被告乙○○有
    加入鹽及葡萄糖粉末等雜物，約計350 公克混充加量云云，
    顯有未恰，應予敘明。
二、就販賣偽藥部分：
  (一)公訴意旨另以：
   (1).90年11月20日，被告乙○○將偽藥愷他命10公克，從員林
      以遊覽車托運方式寄到高雄，再由知情之被告李宇生運送
      該偽藥並交付給買主許嘉明，取得貨款後再轉交被告乙○
      ○。
   (2).90年9 、10月間，被告乙○○連續多次販賣不詳公克之偽
      藥愷他命，給真實姓名年籍均不詳、綽號「立德」之人。
   (3).由被告乙○○朋友綽號「婷婷」（真實姓名年籍不詳）之
      人，經手販賣給綽號「吉仔」者粉狀愷他命50公克。
   (4).乙○○除經由前開方式售出愷他命膠囊及粉末外，其餘愷
      他命則由乙○○自行販賣予不詳之買主而流入市場，因此
      獲取不法利益計約50萬元。
   (5).於90年10月間某日，乙○○在高雄市○○路之美少女ＫＴ
      Ｖ，自行販賣愷他命給真實姓名不詳已成年之「王經理」
      ，得款7,000 元。
  (二)按犯罪事實，應依證據認定之，無證據不得認定其犯罪事實
    ；又不能證明被告犯罪者，應諭知無罪之判決，刑事訴訟法
    第154 條第2 項、第301 條第1 項分別定有明文。又刑事訴
    訟法上所謂認定犯罪事實之證據，係指足以認定被告確有犯
    罪行為之積極證據而言，該項證據自須適合於被告犯罪事實
    之認定，始得採為斷罪資料。如未能發現相當證據，或證據
    不足以證明，自不能以推測或擬制之方法，以為裁判之基礎
    。又刑事訴訟上證明之資料，無論其為直接或間接證據，均
    須達於通常一般之人均不致有所懷疑，而得確信其為真實之
    程度，始得據為有罪之認定，若其關於被告是否犯罪之證明
    未能達此程度，而有合理性懷疑之存在，致使無從形成有罪
    之確信，根據「罪證有疑，利於被告」之證據法則，即不得
    遽為不利被告之認定，此分別有最高法院著有29年度上字第
    3105號、40年臺上字第86號、76年臺上字第4986號判例可資
    參照。又檢察官對於起訴之犯罪事實，應負提出證據及說服
    之實質舉證責任，倘其所提出之證據，不足為被告有罪之積
    極證明，或其指出證明之方法，無從說服法院以形成被告有
    罪之心證，基於無罪推定之原則，自應為被告無罪判決之諭
    知，最高法院92年臺上字第128 號判例足資參照。
  (三)經查：
  1.上開(1)部分之販賣偽藥愷他命10公克予許嘉明之行為，與起
    訴書第七項(三)、(7)小點所載販賣偽藥予許嘉明之事實相同，
    為同一件事實，故上開(1)部分之起訴事實係屬重複等情，迭
    據被告李宇生於原審審理中供述明確在卷（見原審92年5 月
    1 日、同年12月10日訊問筆錄），且依被告乙○○之供述，
    亦僅有一次在90年11月20日經以遊覽車托運方式將愷他命寄
    到高雄，再由被告李宇生運送交付給許嘉明之行為；此外，
    復查無其他證據足證被告乙○○、李宇生另有上開(1)部分之
    販賣偽藥犯行，足認此部分犯行應屬重複。
  2.上開(2)之販賣偽藥予「立德」之人部分，被告乙○○堅決否
    認有上開犯行，且依被告謝群寧之供述，其僅稱有介紹「立
    德」給被告乙○○認識，至於事後有無交易偽藥，伊並不清
    楚，是此部分尚無任何積極證據足資佐證，自屬不能證明期
    有被訴之此部分犯行。
  3.上開(3)之販賣偽藥粉狀愷他命50公克予「吉仔」之事實，固
    據被告乙○○坦承在卷，惟依起訴事實觀之，並無詳細販賣
    偽藥之時間、地點、價格之記載，且被告乙○○於偵查中係
    供述：伊賣偽藥給「吉仔」的愷他命是粉末狀的，總共只有
    一次，數量為50公克，總價為2 萬5000元，90年11月20日間
    ，伊從員林將愷他命（50公克）以遊覽車（與交給許嘉明的
    10公克一起託運交貨，交給許嘉明的是小包裝，送交給「吉
    仔」《交易地點均為高雄市○○路與七賢路交岔路口之「彩
    色巴黎」ＫＴＶ》，貨款2 萬5000元，「吉仔」先交給李宇
    生，隔3 、4 天後，再將錢寄給伊等情（見檢二卷第130 頁
    反面），是依被告乙○○前揭供述，其既僅販賣粉末狀愷他
    命偽藥予「吉仔」1 次（50公克），足見上開(3)之事實核與
    起訴書第七項(三)、(7)小點所載販賣偽藥予「吉仔」之事實相
    同，應為同一件事實而屬重複無訛。
  4.上開(4)之販賣偽藥部分，為被告乙○○所否認，且依檢察官
    之起訴事實觀之，既無詳細販賣偽藥之時間、地點、價格之
    記載，即無從查證，自難僅憑臆測之詞而認定屬實，是此部
    分尚無任何積極證據足資佐證，亦屬不能證明被告乙○○有
    被訴之此部分犯行。
  5.上開(5)之販賣偽藥部分，固經被告乙○○於本院審理時自白
    在卷，但並無其他佐證，自不得僅憑被告乙○○之自白，遽
    認被告乙○○有此部分被訴此部分販賣愷他命之行為。
  6.綜上所述，公訴人所起訴上開(1)、(2)、(3)、(4)及(5)販賣偽藥
    之事實，其中(1)、(3)部分核與本院認定之事實重複，另(2)、
    (4)、(5)部分所舉證據尚不足以證明被告乙○○犯行。此外，
    復查無其他積極證據堪認被告乙○○有公訴意旨所指上揭犯
    行。又因此部分與上開已論罪科刑之販賣偽藥罪間，公訴人
    認具有連續犯之裁判上一罪關係，故本院不另為無罪之諭知
    ，併予敘明。
伍、同案被告劉俊宏、李宇生部分，及被告乙○○、甲○○偽造
    貨幣罪部分，均經判決確定在案，不再論列，併此敘明。
據上論結，應依刑事訴訟法第369 條第1 項前段、第364 條、第
299 條第1 項前段，修正前藥事法第82條第1 項、第83條第1 項
、第88條（未修正），刑法第11條前段、第2 條第1 項、第38條
第1 項第3 款，修正前刑法第28條、第55條、第56條，中華民國
96年罪犯減刑條例第2 條第1 項第3 款、第7 條，判決如主文。
本案經檢察官蔡國禎到庭執行職務。
中    華    民    國    98    年    4     月    3     日
              刑事第六庭    審判長法  官  王憲義
                                  法  官  張盛喜
                                  法  官  邱永貴
以上正本證明與原本無異。
如不服本判決應於收受本判決後10日內向本院提出上訴書狀，其
未敘述上訴理由者，並得於提起上訴後10日內向本院補提理由書
狀（均須按他造當事人之人數附繕本）「切勿逕送上級法院」。
中    華    民    國    98    年    4     月    3     日
                                  書記官  鄭翠芬
附錄本判決論罪法條：
修正前藥事法第82條第1 項：
製造或輸入偽藥或禁藥者，處7 年以下有期徒刑，得併科新臺幣
15萬元以下罰金。
修正前藥事法第83條第1 項：
明知為偽藥或禁藥，而販賣、供應、調劑、運送、寄藏、牙保、
轉讓或意圖販賣而陳列者，處5 年以下有期徒刑，得併科新臺幣
10萬元以下罰金。
附表一：（與偽藥相關之沒收部分）
┌──┬──────────┬─────┬──────────────────┐
│編號│品                名│數      量│備                      考（查獲地）│
├──┼──────────┼─────┼──────────────────┤
│ 1  │甲胺基              │   1 罐   │彰化縣大村鄉○○路418巷6之3號403室  │
├──┼──────────┼─────┼──────────────────┤
│ 2  │乙醇                │   1 瓶   │同上                                │
├──┼──────────┼─────┼──────────────────┤
│ 3  │噴燈（含瓦斯瓶）    │   1 台   │同上                                │
├──┼──────────┼─────┼──────────────────┤
│ 4  │橡膠手套            │   1 盒   │同上                                │
├──┼──────────┼─────┼──────────────────┤
│ 5  │白色結晶體          │   1 包   │同上                                │
├──┼──────────┼─────┼──────────────────┤
│ 6  │白色粉末            │   1 罐   │同上                                │
├──┼──────────┼─────┼──────────────────┤
│ 7  │包裝用品            │   1 袋   │同上                                │
├──┼──────────┼─────┼──────────────────┤
│ 8  │湯匙                │   1 支   │同上                                │
├──┼──────────┼─────┼──────────────────┤
│ 9  │Ｋ他命（身上查獲）  │   1 包   │同上                                │
├──┼──────────┼─────┼──────────────────┤
│ 10 │2 號膠囊（身上查獲4 │   13包   │同上                                │
│    │包、住所查獲9 包）  │          │                                    │
├──┼──────────┼─────┼──────────────────┤
│ 11 │乾燥劑              │   1 包   │同上                                │
├──┼──────────┼─────┼──────────────────┤
│ 12 │信速醫藥物流配送簽收│   3 張   │同上                                │
│    │單                  │          │                                    │
├──┼──────────┼─────┼──────────────────┤
│ 13 │南光製藥公司銷貨單  │   2 張   │同上                                │
│    │                    │          │                                    │
├──┼──────────┼─────┼──────────────────┤
│ 14 │分液漏斗            │   1 支   │彰化縣大村鄉○○路418巷6號303室     │
├──┼──────────┼─────┼──────────────────┤
│ 15 │裝有Ｋ他命容器      │   2 個   │同上                                │
├──┼──────────┼─────┼──────────────────┤
│ 16 │量杯                │   3 個   │同上                                │
├──┼──────────┼─────┼──────────────────┤
│ 17 │蒸發皿              │   5 個   │同上                                │
├──┼──────────┼─────┼──────────────────┤
│ 18 │刮勺                │   8 支   │同上                                │
├──┼──────────┼─────┼──────────────────┤
│ 19 │酒精燈              │   2 個   │同上                                │
├──┼──────────┼─────┼──────────────────┤
│ 20 │酒精燈架            │   3 台   │同上                                │
├──┼──────────┼─────┼──────────────────┤
│ 21 │筆管（膠囊裝置用）  │   1 支   │同上                                │
├──┼──────────┼─────┼──────────────────┤
│ 22 │口罩                │   2 個   │同上                                │
├──┼──────────┼─────┼──────────────────┤
│ 23 │試管架              │   1 台   │同上                                │
├──┼──────────┼─────┼──────────────────┤
│ 24 │瓦斯爐              │   6 台   │同上                                │
├──┼──────────┼─────┼──────────────────┤
│ 25 │鎂帶                │  50公克  │同上                                │
├──┼──────────┼─────┼──────────────────┤
│ 26 │攪拌機              │   1 台   │同上                                │
├──┼──────────┼─────┼──────────────────┤
│ 27 │石綿瓦              │   4 個   │同上                                │
├──┼──────────┼─────┼──────────────────┤
│ 28 │加水之Ｋ他命吹食器  │   2 個   │同上                                │
├──┼──────────┼─────┼──────────────────┤
│ 29 │Ｋ他命半成品        │ 300 毫升 │同上                                │
├──┼──────────┼─────┼──────────────────┤
│ 30 │全痛寧              │  133 盒  │同上                                │
│    │                    │(1 盒10支)│                                    │
├──┼──────────┼─────┼──────────────────┤
│ 31 │吹管                │  500 支  │同上                                │
├──┼──────────┼─────┼──────────────────┤
│ 32 │空膠囊              │  1000粒  │同上                                │
├──┼──────────┼─────┼──────────────────┤
│ 33 │錐形瓶500c.c        │   1 瓶   │同上                                │
├──┼──────────┼─────┼──────────────────┤
│ 34 │錐形瓶1000c.c       │   1 瓶   │同上                                │
├──┼──────────┼─────┼──────────────────┤
│ 35 │燒杯                │   1 瓶   │同上                                │
├──┼──────────┼─────┼──────────────────┤
│ 36 │咖啡因450公克       │   1 瓶   │同上                                │
├──┼──────────┼─────┼──────────────────┤
│ 37 │量杯（300cc 、500 cc│   3 個   │同上                                │
│    │、1000cc）          │          │                                    │
├──┼──────────┼─────┼──────────────────┤
│ 38 │白凡士林            │   1 瓶   │同上                                │
├──┼──────────┼─────┼──────────────────┤
│ 39 │酒精                │   1 瓶   │同上                                │
├──┼──────────┼─────┼──────────────────┤
│ 40 │磅秤                │   1 台   │同上                                │
├──┼──────────┼─────┼──────────────────┤
│ 41 │電子磅秤            │   1 台   │同上                                │
├──┼──────────┼─────┼──────────────────┤
│ 42 │研磨器              │   1 組   │同上                                │
├──┼──────────┼─────┼──────────────────┤
│ 43 │分裝Ｋ他命塑膠袋    │   1 包   │同上                                │
├──┼──────────┼─────┼──────────────────┤
│ 44 │小型鋏鏈帶零號      │   3 包   │同上                                │
├──┼──────────┼─────┼──────────────────┤
│ 45 │中型鋏鏈帶貳號      │   1 包   │同上                                │
├──┼──────────┼─────┼──────────────────┤
│ 46 │稱重紙              │   1 包   │同上                                │
├──┼──────────┼─────┼──────────────────┤
│ 47 │全痛寧注射液發貨單（│   1 張   │同上                                │
│    │南光化學製藥廠）    │          │                                    │
├──┼──────────┼─────┼──────────────────┤
│ 48 │製造Ｋ他命程式      │   2 張   │同上                                │
├──┼──────────┼─────┼──────────────────┤
│ 49 │Ｋ他命成品（瓶）    │ 1.7公克  │同上                                │
├──┼──────────┼─────┼──────────────────┤
│ 50 │Ｋ他命成品（包）    │150.8公克 │同上                                │
├──┼──────────┼─────┼──────────────────┤
│ 51 │小型酒精燈          │   2 瓶   │同上                                │
├──┼──────────┼─────┼──────────────────┤
│ 52 │乾燥劑              │   2 包   │同上                                │
├──┼──────────┼─────┼──────────────────┤
│ 53 │玻璃乾燥劑          │   1 組   │同上                                │
├──┼──────────┼─────┼──────────────────┤
│ 54 │活性碳              │   1 瓶   │同上                                │
└──┴──────────┴─────┴──────────────────┘
附表二：（不沒收之物品）
┌──┬──────────┬─────┬──────────────────┐
│編號│品            名    │數      量│備                      考（查獲地）│
├──┼──────────┼─────┼──────────────────┤
│ 1  │安非他命吸食器      │   1 組   │彰化縣大村鄉○○路418巷6之3號303室  │
├──┼──────────┼─────┼──────────────────┤
│ 2  │不明藥丸（減肥用）  │   1 包   │彰化縣大村鄉○○路418巷6之3號403室  │
├──┼──────────┼─────┼──────────────────┤
│ 3  │義守大學學生證（姚凱│   1 張   │彰化縣大村鄉○○路418巷6之3號403室  │
│    │文）                │          │                                    │
├──┼──────────┼─────┼──────────────────┤
│ 4  │大葉大學學生證（杜允│   1 張   │同上                                │
│    │昱）                │          │                                    │
├──┼──────────┼─────┼──────────────────┤
│ 5  │色情光碟            │  170 片  │同上                                │
├──┼──────────┼─────┼──────────────────┤
│ 6  │光碟封套            │   1 包   │同上                                │
├──┼──────────┼─────┼──────────────────┤
│ 7  │空白光碟            │   50片   │同上                                │
├──┼──────────┼─────┼──────────────────┤
│ 8  │偽造身份證半成品    │   2 頁   │同上                                │
├──┼──────────┼─────┼──────────────────┤
│ 9  │大麻種子            │ 5.4 公克 │彰化縣大村鄉○○路418巷6號303室     │
├──┼──────────┼─────┼──────────────────┤
│ 10 │電話卡              │   3 張   │彰化縣大村鄉○○路418巷6之3號403室  │
├──┼──────────┼─────┼──────────────────┤
│ 11 │電子字典            │   1 台   │同上                                │
├──┼──────────┼─────┼──────────────────┤
│ 12 │通訊簿              │   2 本   │同上                                │
├──┼──────────┼─────┼──────────────────┤
│ 13 │呼叫器              │   1 個   │同上                                │
├──┼──────────┼─────┼──────────────────┤
│ 14 │乙○○大安銀行台中分│   1 本   │同上                                │
│    │行存摺              │          │                                    │
├──┼──────────┼─────┼──────────────────┤
│ 15 │何嘉展華南銀行員林分│   1 本   │同上                                │
│    │行存摺              │          │                                    │
├──┼──────────┼─────┼──────────────────┤
│ 16 │梁葴宜第一銀行員林分│   1 本   │同上                                │
│    │行存摺              │          │                                    │
├──┼──────────┼─────┼──────────────────┤
│ 17 │監視器              │   1 個   │同上                                │
├──┼──────────┼─────┼──────────────────┤
│ 18 │信速藥物公司業務部經│   1 張   │同上                                │
│    │理盧車良名片        │          │                                    │
├──┼──────────┼─────┼──────────────────┤
│ 19 │金融卡              │   3 張   │同上                                │
├──┼──────────┼─────┼──────────────────┤
│ 20 │文件資料            │   1 袋   │同上                                │
├──┼──────────┼─────┼──────────────────┤
│ 21 │抗靜電無塵布        │   1 盒   │同上                                │
├──┼──────────┼─────┼──────────────────┤
│ 22 │筆記本              │   6 本   │同上                                │
├──┼──────────┼─────┼──────────────────┤
│ 23 │亞硫酸鈉            │   1 瓶   │同上                                │
├──┼──────────┼─────┼──────────────────┤
│ 24 │氯化鋁              │   1 瓶   │同上                                │
├──┼──────────┼─────┼──────────────────┤
│ 25 │四氧化碳            │   3 瓶   │同上                                │
├──┼──────────┼─────┼──────────────────┤
│ 26 │Cyclopentyly Bromide│   5 瓶   │同上                                │
├──┼──────────┼─────┼──────────────────┤
│ 27 │2-Chlorobenzonitrile│   2 瓶   │同上                                │
│    │99%                 │          │                                    │
├──┼──────────┼─────┼──────────────────┤
│ 28 │N-Bromo Succinimida │   1 瓶   │同上                                │
├──┼──────────┼─────┼──────────────────┤
│ 29 │Decahidrona Ftaleno │   1 瓶   │同上                                │
└──┴──────────┴─────┴──────────────────┘


司法院資訊處製作；財團法人民間司法改革基金會備份。
